臺灣臺南地方法院交通事件裁定　　　　 96年度交聲字第197號
原處分機關　交通部公路總局嘉義區監理所新營監理站
異議人即受
處分人　　　甲○○
上列受處分人因違反道路交通管理處罰條例案件，對於交通部公
路總局嘉義區監理所新營監理站，民國96年2月27日所為之裁決
處分（處分案號：新監裁違字第裁73-U00000000號），聲明異議
，本院裁定如下：
      主  文
異議駁回。
      理  由
一、原處分意旨略以：異議人即受處分人甲○○（下稱異議人）
    ，駕駛車牌號碼762-SC自用一般大貨車，於民國96年01月08
    日09時20分許，行經高雄港4號碼頭登記站時，因「汽車行
    駛於一般道路上汽車駕駛人未繫安全帶」，經內政部警政署
    高雄港務警察局保安隊警員 (下稱舉發機關)，以違反道路
    交通管理處罰條例 (下稱處罰條例)第31條第1項之規定，予
    以製單舉發，嗣原處分機關即交通部公路總局嘉義區監理所
    新營監理站，以異議人違規事實明確，乃依處罰條例第31條
    第1項之規定，裁處異議人罰鍰新台幣 (下同)1500 元等語
    。
二、本件聲明異議意旨略以：異議人係於換證處停車準備下車換
    通行證而取下安全帶，車門亦打開，惟後於副駕駛座之員工
    代為換證，異議人於停車數分鐘後遭員警舉發，非於行駛中
    ；且告發單上填寫之違規地點係高雄港4號碼頭登記站與員
    警所述之違規路段蓬萊路不符，如是行駛於蓬萊路未繫安全
    帶，為何不於蓬萊路攔車告發，請求檢附行駛蓬萊路未繫安
    全帶之照片或監視畫面。舉發時現場約有6名員警，開單員
    警不知道我未繫安全帶，在場員警另有2名不願蓋章作證，
    且單位主管章於員警之告發單上早已預先蓋好，為何當異議
    人收到告發單時會有3人之職章名及另1員警之簽名，此為推
    卸之詞 (當時在場人員並不願蓋章作證，應屬該件告發單舉
    發後會有爭議性)。且事後並未收到舉發通知單，為此聲明
    異議，請求撤銷原處分。
三、按汽車行駛於道路上，其駕駛人或前座乘客未繫安全帶者，
    處駕駛人新臺幣1500元罰鍰，處罰條例第31條第1項前段，
    定有明文。
四、本院審查：
  (一)異議人甲○○駕駛上揭大貨車，經舉發機關以「於96年01月
    08日09時20分許，在高雄港4號碼頭登記站前之一般道路上
    行駛未繫安全帶」為由予以製單舉發，嗣原處分機關以異議
    人違規事實明確，乃依處罰條例第31條第1項之規定，裁處
    異議人罰鍰1500元乙節，有：
    原處分機關新監裁違字第裁73-U00000000號裁決書。
    舉發機關高港警違字第U00000000號舉發違反道路交通管
      理事件通知單。
    等件為證，且為異議人所不否認，此部分事實當可認定。
  (二)證人即本件舉發警員乙○○於本院調查中證稱：「本件是我
    舉發的，舉發違規地點在蓬萊路4號碼頭查驗登記站，舉發
    地點就是如異議人所附照片 (見本院卷第6-9頁)上的地點，
    舉發通知單記載『駕駛人拒收』等情，我們的林小隊長有告
    知舉發的內容及15日的到案時間」、「當時我們執行巡邏蓬
    萊區，我們有注意異議人開車到查驗登記站前未繫安全帶，
    我們上前告知。駕駛人當場陳述，他載貨來高雄港卸貨，距
    離舉發地點為短路程，我認為路程長短與有無繫安全帶沒有
    關係。告發人林姓小隊長也有看到異議人未繫安全帶的情形
    ，登記站的攝影機是三號碼頭派出所管轄，當時我有詢問攝
    影機情形，他們說攝影機故障沒有動作。」等語 (見本院卷
    第23、24頁)已證述異議人違規之地點與異議人所稱之地點
    相同，該地點即為異議人所稱之蓬萊路及異議人違規之事實
    明確。參以證人乙○○警員與異議人間，不僅未有任何怨隙
    ，且係毫不相識之人，衡情證人應無設詞攀誣，或是虛構違
    規事實以陷害異議人之理。且參以前揭證言應無誤看或誤為
    判斷之可能。何況警員執行公務時，本身即受有行政懲處責
    任之監督，(且其到庭具結作證，更係以刑事責任擔保其證
    言之真實性)，故證人乙○○警員之上開證述內容，以及其
    所記錄舉發之本件違規事實，經核應無不可採信之處。因之
    ，異議人於前述時、地，駕駛上開車輛之違規行為，應可認
    定。其次，交通勤務警察或依法令執行交通稽查任務人員，
    開單舉發違反道路交通管理處罰條例所列之違規事實，經公
    路主管機關或警察機關所為之裁決處罰，本質上為行政處分
    ，係公務員基於職務上權力，依法就特定之具體事件所為具
    公法上效果之單方行政行為。而根據公務員為公法上行為具
    有公信力之原則，立法者乃於道路交通管理處罰條例法規中
    制訂相關規定，使交通勤務警察或依法令執行交通稽查任務
    人員，在特殊情形下，當場不能或不宜攔截製單舉發時，得
    當機處置而就違規適時予以逕行舉發（參見道路交通管理處
    罰條例第7條之2之規定），以達成維護交通秩序安全及公共
    安全之行政目的。反之，若謂公務員一切行政行為，均需預
    留客觀證據以證明其所認定之事實為真實，則國家行政勢必
    受到相當程度之阻礙，而且相關行政目的亦難以順利達成，
    故刑事訴訟法中就犯罪證據有關之規定，與屬於行政秩序罰
    之交通違規裁罰本旨不相符合之部分，自不在得以準用之列
    。從而，交通違規行政爭訟之舉證責任原理，應非如刑事案
    件中，必須超越任何合理懷疑，始可為有罪判決之嚴格證明
    程度，而係應與民事訴訟之舉證責任原理相類似，亦即，基
    本上應就行政機關與人民所各自主張有利於己之事實，分配
    其應盡之舉證責任，而非逕予適用刑事訴訟上之「無罪推定
    」原則，此觀諸行政訴訟法第136條，規定行政訴訟程序準
    用民事訴訟法第277條舉證責任分配原則之立法意旨，即可
    明瞭。故就本件違規事實之發生過程而言，雖無任何相片、
    錄影等直接物證可供參考，然因前述證人乙○○警員已就本
    件違規情節證述明確，且其所為之上開證述內容，經核亦無
    不可採信之處，而交通勤務警員本身之親自見聞，即係交通
    違規事件之相關事證之一，如能確認執勤警員並無誤看或誤
    為判斷之情形時，則該執勤警員之證詞內容及其所舉發之違
    規情節，當可作為交通違規事實之認定基礎，並非必須另有
    其他直接且客觀之證據存在，始得以確認違規事實。此外，
    異議人亦未能提供相關事證，以供本院判斷其所辯稱之情節
    ，且其亦未就執勤警員之舉發有誤，提出合理事證以供調查
    ，本院又核無任何其他相關事證，足資證明執勤警員確有捏
    造事實違法取締之情事，故證人乙○○警員本其維護交通秩
    序及行車安全等職責所為之本件交通違規舉發，自應予以採
    信。
  (三)行為人有違反處罰條例之情形者，應填製舉發違反道路交通
    管理事件通知單，並於被通知人欄予以勾記，當場舉發者其
    通知聯，應填記駕駛人或行為人姓名、性別、出生年月日、
    地址、身分證統一編號及車主姓名、地址、車牌號碼、車輛
    種類。被查獲之駕駛人或行為人為受處分人時，應於填記通
    知單後將通知聯交付該駕駛人或行為人簽名或蓋章收受之；
    拒絕簽章者，仍應將通知聯交付該駕駛人或行為人收受，並
    記明其事由及交付之時間；拒絕收受者，應告知其應到案時
    間及處所，並記明事由與告知事項，視為已收受，違反道路
    交通管理事件統一裁罰基準及處理細則第11條第1項第1款，
    定有明文。今異議人既係當場受舉發之人，且明知舉發警員
    所舉發之內容，舉發員警又告知其應到案之日期，因此本件
    於異議人拒絕於舉發通知單上簽名，拒絕收受舉發通知單之
    時，舉發通知單即視為已經異議人合法收受。況本件異議人
    所違反者係處罰條例第31條第1項之規定，此條罰鍰之額度
    僅有1500元一種，並無如其餘條文般有未於應到案期日前到
    案時，有加重罰鍰額度之情形。因此縱認本件異議人未曾合
    法收受本件舉發通知單，亦無影響本件裁決效力之情形。
  (四)次查：證人即異議人之受雇人辛金春，於本院調查中雖證稱
    ：舉發當天我與異議人一起到舉發地點，我坐於副駕駛座，
    舉發前異議人有繫安全帶，到換證的地方才解開的云云 (見
    本院卷第25、26頁)。然查證人辛金春為異議人之受雇人，
    如在法庭上為不利於異議人之證言，恐有遭受異議人責怪，
    甚或失去工作之可能，故其證言顯有維護異議人之嫌，難以
    採信。
  (五)末查：舉發通知單上舉發警員之簽章欄內僅有「主管職名章
    」欄與「填單人職名章」欄，亦即僅需舉發警員1名及其主
    管簽章即可，其餘警員自無在上簽名作證之義務。且員警執
    行交通違規舉發之勤務常甚為煩重，亦常遭遇違規人之責難
    甚或攻擊，因此執勤員警於執行交通違規舉發任務前，先將
    上揭欄內所應蓋之印章蓋妥，本屬情理之常，亦無違法之處
    ，異議人以上情置辯顯為事後卸責之詞而不足採。
五、綜上所述，異議人駕駛汽車行駛於道路上，未繫安全帶之違
    規事實既可認定，足認異議人異議內容，並無理由，即應予
    以駁回。
六、據上論斷，應依道路交通案件處理辦法第19條，裁定如主文
    。
中　　華　　民　　國　　96　　年　　9　　月　　7　　日
　　　　　　　　　　　　　交通法庭法　官　蔡直青
以上正本證明與原本無異。
如不服本裁定，應於收受送達後5日內向本院提出抗告狀。（應
附繕本）
  　　　　　　　　　　　　　　　　書記官  劉鴻瑛
中　　華　　民　　國　　96　　年　　9 　　月　　10　　日
